臺灣臺北地方法院民事裁定　　　　　　100年度簡上字第252號
上　訴　人
即反訴原告　彭耀華
被上訴人
即反訴被告　李曾秀鳳
訴訟代理人　李宏澤律師
上列當事人間遷讓房屋等事件，上訴人對於本院臺北簡易庭民國
100年4月21日之100年度北簡字第3131號第一審判決提起上訴後
並提起反訴，本院裁定如下：
    主  文
上訴及反訴均駁回。
第二審及反訴訴訟費用由上訴人即反訴原告負擔。
    理  由
一、按上訴不合程式者，第二審法院應以裁定駁回之。但其情形
    可以補正者，審判長應定期間先行補正。又當事人起訴或提
    起上訴，未依法繳納裁判費，經法院裁定限期命其補繳者，
    縱經當事人聲請訴訟救助，如其聲請經法院裁定駁回，即令
    聲請人對於駁回訴訟救助聲請之裁定提起抗告，亦無阻卻法
    院限期命補正裁定之效力。故當事人倘不依限補正，法院自
    得以其訴或上訴為不合法裁定駁回之。次按，民事訴訟法第
    109條之1增訂有關聲請訴訟救助程序中不得駁回原告之訴之
    限制規定，既僅侷限於第一審法院不得為訴之駁回，且將條
    次編列於總則編規定，參照其立法說明理由，自屬有意排除
    第二審程序之適用。當事人在第二審程序聲請訴訟救助，經
    第二審法院以裁定駁回其聲請者，第二審法院得不待該駁回
    之裁定確定，即以該當事人未繳納裁判費為由駁回其上訴。
    最高法院89年度台聲第513號、92年度台抗字第501號、98年
    度台抗字第875號判決意旨參照。經查，本件上訴人即反訴
    原告（下稱上訴人）提起上訴後，復於第二審程序中提起反
    訴，經審判長於100年9月26日裁定命補繳第二審訴訟費用新
    臺幣（下同）33,858元及反訴訴訟費用14,040元，上訴人已
    於100年9月30日收受前開裁定，惟迄未補正，有送達證書及
    本院裁判費答詢表在卷足憑。又上訴人雖向本院聲請訴訟救
    助，但業經本院以100年度救字238號裁定駁回其聲請，上訴
    人固就該裁定提起抗告中，然不阻卻本院限期命補正裁定之
    效力。上訴人收受駁回訴訟救助聲請之裁定後，迄今仍未補
    正，所提上訴及反訴皆不合法。
二、次按當事人於簡易訴訟程序之上訴程序，為訴之變更、追加
    或提起反訴，致應適用通常訴訟程序者，不得為之。民事訴
    訟法第436條之1第2項定有明文。又按於簡易訴訟程序之第
    二審程序提起反訴，非經他造同意，不得為之，但有下列各
    款情形之一者，不在此限：一於某法律關係之成立與否有爭
    執，而本訴裁判應以該法律關係為據，並請求確定其關係者
    。二就同一訴訟標的有提起反訴之利益者。三就主張抵銷之
    請求尚有餘額部分，有提起反訴之利益者。民事訴訟法第
    436條之1第3項準用第446條第2項亦有明文。查本件上訴人
    於第二審程序所提反訴之請求金額逾50萬元，且非屬民事訴
    訟法第427條第2項得適用簡易程序之訴訟，故其提起反訴，
    將致應適用通常訴訟程序。且被上訴人已於100年8月3日具
    狀表示不同意上訴人提起反訴，其反訴亦無民事訴訟法第
    446條第2項但書所列各款情形。從而，上訴人所提反訴為不
    合法，應予駁回。
三、依民事訴訟法第444條第1項前段、第249條第1項第6款、第7
    8條、第95條，裁定如主文。
中    華    民    國  100     年    10    月    20    日
                  民事第七庭    審判長法  官  林玲玉
                                      法  官  陳婷玉
                                      法  官  黃柄縉
以上正本係照原本作成。
本件當事人須以本判決適用法律顯有錯誤為上訴理由時，始得於
本判決送達後二十日內向本院提出上訴狀，如已於本判決宣示後
送達前提起上訴者，應於判決送達後十日內補具上訴理由（均按
他造當事人之人數附繕本），並經本院許可後方得上訴最高法院
。
中    華    民    國  100     年    10    月    21    日
                                      書記官  洪仕萱